【裁判字號】    90,上易,1871
【裁判日期】    900913
【裁判案由】    竊盜
【裁判全文】
臺灣高等法院高雄分院刑事判決          九十年度上易字第一八七一號
    上  訴  人
    即  被  告  戊○○
右上訴人因竊盜案件，不服臺灣高雄地方法院九十年度易字第二四七五號中華民國九
年九月十三日第一審判決（起訴案號：臺灣高雄地方法院檢察署九十年度偵緝字第七
七六號、併辦案號：同署九十年度偵字第一一九九三號），提起上訴，本院判決如左
：
      主      文
上訴駁回。
      事實及理由
一、本案經本院審理結果，認原審判決之認事用法及量刑，均無不當，應予維持，並
    引用原審判決書所記載之事實、證據及理由。
二、上訴人即被告戊○○上訴意旨雖又指稱：原審判決量刑過重云云。
三、惟查，被告所犯刑法第三百二十一條第一項第一款之加重竊盜罪，其法定刑為六
    月以上五年以下有期徒刑，原判決以被告連續犯依法加重其刑後，量處有期徒刑
    壹年，係屬低度之刑，顯無過重之嫌。上訴意旨以量刑過重指摘原判決不當，為
    無理由，應予駁回。
據上論斷，應依刑事訴訟法第三百六十八條、第三百七十三條，判決如主文。
本案經檢察官陳新慶到庭執行職務。
中    華    民    國      九十      年      十一      月     二十七     日
                              臺灣高等法院高雄分院刑事第五庭
                                  審判長法官  吳水木
                                        法官  趙文淵
                                        法官  洪慶鐘
右正本證明與原本無異。
不得上訴。
                                      書記官  陳金卿
中    華    民    國      九十      年      十一      月     二十八     日
                                                                   Ａ
臺灣高雄地方法院刑事判決                          九十年度易字第二四七五號
    公  訴  人  臺灣高雄地方法院檢察署檢察官
    被      告  戊○○  男二十八歲（民國○○○年○○月○日生）
                        住高雄市○○區○○街九五巷一二之四號
                        居臺灣高雄看守所
                        身分證統一編號：Ｅ一二九七六五號
右列被告因竊盜案件，經檢察官提起公訴（九十年度偵緝字第七七六號號）及移送併
辦（九十年度偵字第一一九九三號），本院判決如左：
    主  文
戊○○連續於夜間侵入有人居住之建築物竊盜，處有期徒刑壹年。
    事  實
一、戊○○曾於民國八十八年間犯竊盜罪，經台灣高等法院高雄分院於八十九年五月
    二十五日判處拘役三十天，緩刑二年確定，現仍於緩刑期間。猶不知省悔，復基
    於意圖為自己不法所有之概括犯意，連續於：(1)九十年四月十一日晚上十一時二
    十五分許之夜間，在高雄市左營區○○○路三八六號「高雄榮民總醫院」，先以
    佯為病患家屬之方式為掩飾，進入該醫院第九一病房三二病床，正以目光四下搜
    尋財物，尚未著手竊取時之際，適為自睡眠中甦醒之許永興發覺，詢問莊某探視
    何人，戊○○支吾以對，隨即離開。旋轉向侵入該醫院第九一病房二一病床，利
    用己○○睡著無人發覺之機會，徒手竊取己○○所有之女用皮包一個【內有現金
    新台幣（下同）二千一百元、小皮夾一個、西門子牌行動電話手機一具、機車駕
    照一張、自用小客車駕照一張、國民身分證一張、郵局提款卡一張、信用卡二張
    、行車執照一張、掛號證二張】，得手後，將上開竊得皮包及報紙夾在腋下步出
    該病房時，為許永興發現，經通知醫院護理站及安全警衛人員處理，於翌日（四
    月十二日）凌晨二時五十分許，在醫院八樓八一病房安全樓梯間內查獲戊○○，
    並循線在醫院三樓安全樓梯間之電容箱內，發現己○○所失竊之西門子牌行動電
    話手機一具，另在醫院七樓安全樓梯間之電容箱內，起獲己○○失竊之該皮包。
    (2)九十年六月十八日晚上九時三十分許之夜間，進入高雄市前金區○○○路二四
    七號「重仁骨科醫院」之四樓四０六號病房內，因見丙○○已進入睡眠狀態，認
    有機可趁，即徒手竊取丙○○置於枕頭旁之背心（口袋內有現金一萬二千八百元
    ），得手後，於該病房浴室內取出上開現金後，即將背心棄置，嗣於同日晚上十
    時許，戊○○正攜竊得現款離去之際，為警在該醫院一樓大廳當場逮獲。
二、案經高雄市政府警察局左營分局移送台灣高雄地方法院檢察署檢察官偵查起訴及
    移送併案審理。
    理  由
一、右揭時、地，分別前往高雄榮民總醫院、重仁骨科醫院竊取財物二次之犯罪事實
    ，業據被告戊○○於本院調查、審理中供承不諱，核與被害人己○○、丙○○於
    警訊及本院調查時所指訴失竊情節相符，並經證人許永興、張德正等人於警、偵
    訊及本院訊問時結證證稱明確（見本院九十年八月十六日訊問筆錄），復有贓物
    認領保管收據二紙附卷可資佐證。足徵被告上開自白與事實相符，堪予採憑。事
    證明確，被告上開夜間侵入住宅之加重竊盜罪犯行，洵堪認定。
二、按醫院於夜間係屬有醫護人員、病患居住、看護之建築物，其為有人居住之建築
    物甚明；又所謂「夜間」，係指日出前，日沒後，揆諸刑事訴訟法第一百條之三
    規定自明。是核被告上開夜間侵入醫院病房行竊之所為，係犯刑法第三百二十一
    條第一項第一款夜間侵入有人居住之建築物竊盜罪。被告上開二次加重竊盜犯行
    ，時間緊接，觸犯構成要件相同罪名，顯係基於概括犯意而為，應依連續犯之規
    定論以一罪並加重其刑。被告第二次加重竊盜犯行，雖未據起訴，惟因與公訴事
    實具上開連續犯之裁判上一罪關係，後經檢察官移送併案審理，應為起訴效力所
    及，本院自得併予審究。審酌被告素行非佳，有台灣高等法院被告全國前案紀錄
    表一份在卷可按，其年輕力壯，不思以正當方法賺取錢財，屢次侵入病房竊取財
    物，破壞社會治安，且對病患身體、精神、財物等造成嚴重危害，本不宜寬貸，
    惟念其犯後坦承犯行，態度良好，及所竊得財物部分復已發還被害人，犯罪所得
    尚屬非鉅等一切情狀，量處主文所示之刑，用資懲儆。
三、公訴意旨另以：
（一）被告戊○○於八十九年五月間某日之夜間，在上開「高雄榮民總醫院」第七一
      病房內，徒手竊取乙○○所有皮包一個（內有現金新台幣（下同）七千五百元
      、ＮＯＫＩＡ牌行動電話機一具、國民身分證、健保卡、汽車駕駛執照、金融
      卡各一張）；繼之復於九十年四月九日凌晨之夜間，在上開醫院第五五病房一
      六病床內，徒手竊取丁○○所有之背包一個（內有現金約一萬四千元、銀行金
      融卡二張、汽車鑰匙一串及行車執照一張），因認被告此二部分亦涉犯刑法第
      三百二十一條第一項第一款之加重竊盜罪云云。
（二）按犯罪事實應依證據認定之，無證據不得推定其犯罪事實；又不能證明被告犯
      罪，應諭知無罪之判決，刑事訴訟法第一百五十四條、第三百零一條第一項分
      別定有明文。次按刑事訴訟法上所謂認定犯罪事實之證據，係指足以認定被告
      確有犯罪行為之積極證據而言，如未能發現相當證據或證據不足以證明，自不
      能以推測或擬制之方法，以為裁判基礎（參照最高法院二十九年上字第三一０
      五號、四十年台上字第八六號判例）。再告訴人之指訴，本以使被告受刑事追
      訴或處罰為目的，故其陳述是否與事實相符，自應調查其他證據，以資審認（
      參照最高法院六十九年台上字第一五三一號判例意旨）。
（三）公訴人認被告涉有上開部分之加重竊盜犯行，無非以被害人乙○○、丁○○之
      指訴，及乙○○上開失竊皮包與前揭被告竊得之己○○手機，在該醫院三樓安
      全樓梯間之電容箱內同被起獲，資為其主要論據。質之被告戊○○堅決否認有
      此部分之加重竊盜犯行，辯稱：該二次並非伊所竊取等語。
（四）經查：
    (1)被害人丁○○固於警訊中指訴：伊觀看其皮包失竊日九十年四月九日之醫院監
      視錄影帶，發現有一男子背影與被告很相似等情（警卷第七至八頁），然其於
      偵查中經該署檢查事務官電詢結果，改稱：警訊時僅見其背影，現已無法確定
      是否為本案被告等語（偵卷第三十頁），其前後指訴不一，是否與事實相符，
      已堪存疑。再經本院勘驗該錄影帶結果，該錄影帶畫面跳動過速，辨認不易，
      且畫面顯示多為護理人員及傷患、婦女，縱有非傷患之男子一、二人，惟該等
      男子體型均與被告顯不相符，有本院勘驗筆錄一份附卷可稽，顯見該錄影帶顯
      示之畫面與被害人警訊中之指訴不符，無法對被告該次竊盜犯行為佐證甚明。
      又被害人丁○○經本院屢次傳訊復不到庭陳述，亦未提供具體事證供本院查核
      審究，況亦無起獲被害人丁○○該次失竊之物品可供追查，自難僅憑被害人上
      開警訊時片面指訴，遽論被告有該次加重竊盜之犯行至明。
    (2)被害人乙○○失竊之該只皮包確與被告竊取之被害人己○○手機，一同於該醫
      院三樓安全樓梯間之電容箱內被查獲一節，固經證人張德正即該醫院當天值勤
      警衛於警訊中及本院調查程序時到庭結證明確（參見警卷第十三至十四頁、本
      院九十年八月十六日訊問筆錄），惟榮總醫院大樓每日往返病患及家屬甚多，
      而被害人乙○○之皮包係於八十九年五月初失竊，距本件被告行竊時間之九十
      年四月十一日已近一年之久，於此段期間內，衡情任何人均可能隨手將物品棄
      置於樓梯間之電容箱內，尚無從僅以查獲乙○○失竊皮包與己○○之手機一起
      放置於同一樓梯間電容箱之事實，遽謂被告有上開竊盜犯行。再者，被害人乙○○係於本件查獲後始經警通知領回該失竊皮包，並未親見竊賊行竊，無法指
      訴究為何人偷竊等節，均據被害人乙○○於警訊及本院調查時陳稱明確（警卷
      第五至六頁、本院九十年八月十六日訊問筆錄），被害人既已無法明確指訴，
      被告亦堅決否認有何此部分竊取情事，復無相關積極證據足認被告有上開竊盜
      犯行，顯難以推測之詞入被告於罪。此外，本院復查無其他積極證據足資證明
      被告有何公訴人所指之上開二次加重竊盜犯行，惟公訴人既認此部分與前開論
      罪科刑部分有連續犯之裁判上一罪關係，爰不另為無罪之諭知。
四、移送併辦意旨（九十偵字第一一九九三號之第二部分犯罪事實）另謂：被告意圖
    為自己不法之所有，於九十年六月十七日晚上十一時三十分許，在高雄市前金區
    中正、新盛街口，搶奪被害人甲○○之皮包一只，認其涉犯刑法第三百二十五條
    第一項之搶奪罪嫌，而與本件前開已起訴之加重竊盜犯行有連續犯之裁判上一罪
    關係，移送本院併予審理等語。惟按，刑法第五十六條之連續犯得以一罪論者，
    除行為人主觀上需基於同一概括犯意外，在客觀上必須連續之數行為係犯犯罪構
    成要件相同之罪者始克相當（司法院大法官會議釋字一五二號解釋意旨參照），
    而刑法第三百二十五條第一項之搶奪罪與刑法第三百二十一條第一項之加重竊盜
    罪，二者之罪名、及犯罪構成要件均不相同，依上開說明，尚不得論以刑法第五
    十六條之連續犯。本件公訴人移送併辦部分認被告係犯刑法第三百二十五條第一
    項搶奪罪嫌，而被告前開論罪科刑部分乃犯刑法第三百二十一條第一項之加重竊
    盜罪，基本事實不同，犯罪構成要件亦有別，揆諸前揭說明，顯非連續犯甚明。
    從而，該移送併辦部分即與前開論罪科刑部分無連續犯之裁判上一罪關係，本院
    自無從併予審究，應退回檢察官另行偵辦，併此敘明。
據上論斷，應依刑事訴訟法第二百九十九條第一項前段，刑法第五十六條、第三百二
十一條第一項第一款，判決如主文。
本案經檢察官楊慶瑞到庭執行職務。
中      華      民      國      九十      年      九      月    十三    日
                                  臺灣高雄地方法院刑事第六庭
                                      審判長法  官   趙家光
                                            法  官   李怡諄
                                            法  官   林韋岑
右正本證明與原本無異。
如不服本判決，應於判決送達後十日內，向本院提出上訴狀。
                                           書記官    董明惠
中      華      民      國      九十      年      九      月    十三    日
【附錄本判決論罪科刑法條】
中華民國刑法第三百二十一條第一項：
  犯竊盜罪而有左列情形之一者，處六月以上五年以下有期徒刑：
    一  於夜間侵入住宅或有人居住之建築物、船艦，或隱匿其內而犯之者。
    二  毀越門扇、牆垣或其他安全設備而犯之者。
    三  攜帶兇器而犯之者。
    四  結夥三人以上而犯之者。
    五  乘火災、水災或其他災害之際而犯之者。
    六  在車站或埠頭而犯之者。


司法院資訊處製作；財團法人民間司法改革基金會備份。
